【裁判字號】    95,交訴,111
【裁判日期】    950830
【裁判案由】    公共危險
【裁判全文】
臺灣臺中地方法院刑事判決             95年度交訴字第111號
公  訴  人  臺灣臺中地方法院檢察署檢察官
被      告  甲○○
上列被告因公共危險等案件，經檢察官提起公訴（九十五年度偵
字第一四一七號），被告於準備程序中就被訴事實為有罪之陳述
，受命法官於聽取當事人之意見後，本院合議庭裁定由受命法官
獨任進行簡式審判程序，判決如下：
    主    文
甲○○因過失傷害人，處有期徒刑肆月，如易科罰金，以新臺幣
玖佰元即銀元佰元折算壹日；又駕駛動力交通工具肇事，致人
受傷而逃逸，處有期徒刑陸月，如易科罰金，以新臺幣玖佰元即
銀元佰元折算壹日。應執行有期徒刑玖月，如易科罰金，以新
臺幣玖佰元即銀元佰元折算壹日。
    犯罪事實
一、甲○○於民國九十四年十二月十一日零時四十分許，駕駛車
    號H4-8892號自小貨車，上搭載其夫林嘉偉，沿臺中市○○
    路往精武東路由北往南方向行駛，行經該路段與三賢街口，
    欲左轉至三賢街時，理應注意車前狀況，隨時採取必要之安
    全措施；並應注意汽車行駛至交岔路口，轉彎車應讓直行車
    先行，而依當時情形，並無不能注意之情事，竟疏未注意而
    貿然左轉，致其所駕駛車輛之左前側不慎撞及由丙○○所駕
    駛，沿同路對向直行之車牌號碼K9P-163號重型機車左側車
    身，致丙○○人車倒地，受有左脛骨粉碎性骨折、左腕及右
    膝擦傷等傷害。詎甲○○於肇事後，竟未下車查看丙○○傷
    勢並採取救護或其他必要措施，亦未向警察機關報告，反而
    另行起意駕車逃逸，適由在肇事現場姓名年籍不詳之目擊者
    追趕攔下上開肇事之自小貨車，並報警處理後，始得悉上情
    。
二、案經丙○○訴由臺中縣警察局霧峰分局報請臺灣臺中地方法
    院檢察署檢察官偵查起訴。
    理    由
一、訊據被告甲○○對於上揭過失傷害及肇事逃逸之犯罪事實均
    坦承不諱，核與告訴人丙○○之指訴相符，並有道路交通事
    故調查報告表暨現場圖、國軍臺中總醫院出具之診斷證明書
    及現場照片等在卷可稽，堪認被告自白與事實相符而可採信
    。又查：
 (一)按汽車行駛時，駕駛人應注意車前狀況，並隨時採取必要之
   安全措施；汽車行駛至交岔路口，轉彎車應讓直行車先行，
   道路交通安全規則第九十四條第三項、第一百零二條第六款
   分別定有明文，被告駕車自應注意上述道路交通安全規定。
   且依卷附之道路交通事故調查報告表所載，本件車禍發生當
   時係天候晴、夜間有照明、路面乾燥無缺陷及障礙物、視距
   良好等情形，而被告為考有駕駛執照之人，應熟知上開交通
   安全規則，若稍加注意，即可採取適切之措置以避免本件車
   禍事故之發生，故依當時之情形，顯無不能注意之情事，其
   竟疏未注意及此，以致肇事致人受傷，其有應注意能注意而
   不注意之過失責任，且告訴人因本件車禍受傷，與被告之過
   失行為間具有相當因果關係，至為灼然。
 (二)又按汽車駕駛人駕駛汽車肇事致人受傷或死亡，應即採取救
   護或其他必要措施，並向警察機關報告，不得駛離或逃逸，
   道路交通管理處罰條例第六十二條第一項定有明文。蓋因道
   路交通事故之發生，常非於己之鄰親家里，時有告救不能情
   事，乃課以肇事者須即採取救護或其他必要措施，並應向警
   察機關報告之法定義務，以防因就醫延誤致生無謂傷亡，並
   俾得通知傷亡者家屬到場，以明責任，是凡肇事人於行車肇
   事致人受傷或死亡，未即採取救護或其他必要措施，並向警
   察機關報告，即駕車逃逸者，均應依該規定處罰，至其嗣後
   是否受刑事訴追及已否與被害人達成民事和解，賠償損失，
   對其應受處罰乙節，並不生影響。職是之故，汽車駕駛人駕
   駛汽車肇事，不論其責任之歸屬為何，即有義務留在肇事現
   場，採取救護或其他必要措施，並向警察機關報告，以維護
   他人之生命與其他用路人之交通安全。其立法目的，既係促
   使駕駛人於肇事致死傷後，能對被害人即時救護，報告警察
   機關，以減少死傷，是該罪之成立祇以行為人有駕駛動力交
   通工具肇事，致人死傷而逃逸之事實為已足，至行為人之肇
   事有否過失，則非所問（最高法院九十二年度台上字第四四
   六八號判決意旨參照）。本件被告駕駛車輛撞擊告訴人，造
   成告訴人受有事實欄所示之傷害，對告訴人當場受有傷害應
   有認識，其竟未採取救護或其他必要措施，並向警察機關報
   告，即竟行駕車離去嗣經警循線查獲，其肇事逃逸之犯行，
   亦堪以認定。
二、新舊法比較適用：按被告行為後，刑法及刑法施行法業於九
    十四年二月二日經總統以華總一義字第○九四○○○一四九
    ○一號令修正公布，並於九十五年七月一日施行。按行為後
    法律有變更者，適用行為時之法律，但行為後之法律有利於
    行為人者，適用最有利於行為人之法律，現行刑法第二條第
    一項定有明文。此條規定乃與刑法第一條罪刑法定主義契合
    ，而貫徹法律禁止溯及既往原則，係規範行為後法律變更所
    生新舊法律比較適用之準據法，是刑法第二條本身雖經修正
    ，但刑法第二條既屬適用法律之準據法，本身尚無比較新舊
    法之問題，應一律適用裁判時之現行刑法第二條規定以決定
    適用之刑罰法律，先予辨明。又本次刑法修正之比較新舊法
    ，應就罪刑有關之共犯、未遂犯、想像競合犯、牽連犯、連
    續犯、結合犯，以及累犯加重、自首減輕暨其他法定加減原
    因（如身分加減）與加減例等一切情形，本於統一性及整體
    性原則，綜其全部罪刑之結果而為比較，亦有最高法院九十
    五年度第八次刑庭會議決議可資參照，是以：
  1.刑法第一百八十五條之四、二百八十四條法定刑為罰金部分
    ：
    (1)被告行為後，刑法第三十三條第五款業經修正；修正後刑
      法該款規定「罰金：新臺幣一千元以上，以百元計算之。
      」，與修正前該款規定「罰金：一元以上。」不同。比較
      新舊法結果，以舊法較有利於行為人，故依刑法第二條第
      一項前段規定，本案關於上開法條之法定刑罰金部分，自
      應適用行為時之法律即修正前刑法第三十三條第五款規定
      決定其罰金部分之法定刑。
    (2)法定刑為罰金之提高標準部分：
      被告行為後，關於刑法罰金刑部分，業於九十五年六月十
      四日以華總一義字第○九五○○○三五一八一號令增訂公
      布刑法施行法第一條之一，明定：「中華民國九十四年一
      月七日刑法修正施行後（按指九十五年七月一日），刑法
      分則編所定罰金之貨幣單位為新臺幣。九十四年一月七日
      刑法修正時，刑法分則編未修正之條文定有罰金刑者，自
      九十四年一月七日刑法修正施行後，就其所定數額提高為
      三十倍。但七十二年六月二十六日到九十四年一月七日新
      增或修正之條文，就其所定數額提高為三倍。」，與該條
      增訂公布前，就罰金刑部分所適用之罰金罰鍰提高標準條
      例第一條前段、現行法規所定貨幣單位折算新臺幣條例第
      二條規定不同。而上開法條係刑法分則編未修正之條文而
      定有罰金刑者，比較新舊法適用之結果，其關於法定刑為
      罰金部分之提高標準，新法並無較有利於被告之情形，故
      依刑法第二條第一項前段規定，本案關於上開法條之法定
      刑罰金提高標準部分，自應適用行為時之法律即罰金罰鍰
      提高標準條例第一條及現行法規所定貨幣單位折算新臺幣
      條例第二條。
  2.易科罰金部分：
    被告犯罪時之刑法第四十一條第一項前段規定：「犯最重本
    刑為五年以下有期徒刑以下之刑之罪，而受六個月以下有期
    徒刑或拘役之宣告，因身體、教育、職業、家庭之關係或其
    他正當事由，執行顯有困難者，得以一元以上三元以下折算
    一日，易科罰金。」，又被告行為時之易科罰金折算標準，
    修正前罰金罰鍰提高標準條例第二條（現已刪除）規定，就
    其原定數額提高為一百倍折算一日，則本件被告行為時之易
    科罰金折算標準，最高應以銀元三百元折算一日，經折算為
    新臺幣後，應以新臺幣九百元折算為一日。惟九十五年七月
    一日修正公布施行之刑法第四十一條第一項前段則規定：「
    犯最重本刑為五年以下有期徒刑以下之刑之罪，而受六個月
    以下有期徒刑或拘役之宣告者，得以新臺幣一千元、二千元
    或三千元折算一日，易科罰金。」比較修正前後之易科罰金
    折算標準，以九十五年七月一日修正公布施行前之規定，較
    有利於被告，則應依刑法第二條第一項前段，適用修正前刑
    法第四十一條第一項前段之規定，定其折算標準。
  3.定應執行刑部分：
   被告行為後，刑法第五十一條第五款亦已修正數罪併罰定其
    應執行者：「宣告多數有期徒刑者，於各刑中之最長期以上
    ，各刑合併之刑期以下，定其刑期。但不得逾三十年。」，
    與舊法規定之數罪併罰定其應執行者：「宣告多數有期徒刑
    者，於各刑中之最長期以上，各刑合併之刑期以下，定其刑
    期。但不得逾二十年。」之規定相較，自以舊法規定之定應
    執行刑之上限為二十年對行為人較為有利，此為影響行為人
    刑罰之法律效果，是被告行為後法律已有所變更，經比較新
    舊刑法第五十一條第五款之規定，新法之規定對被告並無較
    為有利之情形，應依刑法第二條第一項前段之規定，適用被
    告行為時之舊法，而定其應執行之刑。
  4.綜合上述各條文修正前、後之比較，揆諸前揭最高法院決議
    及修正後刑法第二條第一項前段、但書規定之「從舊從輕」
    原則，綜其全部罪刑之比較，自應一體適用被告行為時之法
    律，即修正前刑法之相關規定及原罰金罰鍰提高標準條例第
    一條前段、第二條，現行法規所定貨幣單位折算新臺幣條例
    第二條規定，予以論處。
三、故核被告所為，係犯刑法第二百八十四條第一項前段之過失
    傷害罪及同法第一百八十五條之四之駕駛動力交通工具肇事
    致人受傷而逃逸罪。被告所犯上開二罪間，犯意各別，罪名
    互異，應予分論併罰。又被告行為後，刑法施行法第三條之
    一業已於九十五年七月一日施行，該條第三項規定：「於九
    十四年一月七日刑法修正施行前犯併合處罰數罪中之一罪，
    且該數罪均符合第四十一條第一項得易科罰金之規定者，適
    用九十年一月四日修正之刑法第四十一條第二項規定。」，
    亦即於刑法修正施行前犯併合處罰數罪中之一罪，且該數罪
    均符合第四十一條第一項得易科罰金之規定者，縱所定應執
    行刑逾六月以上者，亦得為易科罰金之諭知，而不受新法第
    四十一條第二項之於數罪併罰，其應執行之刑未逾六月者，
    方可為易科罰金諭知規定之限制。本案被告所為既均係於刑
    法修正施行前犯併合處罰數罪中之數罪，則依刑法施行法第
    三條之一第三項之規定，於定其應執行之刑後，自得併為易
    科罰金之諭知。爰審酌被告並無前科，素行良好，疏未遵守
    道路交通安全規則，終至肇事致告訴人受傷，肇事後復未協
    助救護、旋即逃逸，罔顧他人生命、身體、健康，惡性非輕
    ，惟念其犯後坦承犯行，態度尚佳，告訴人所受之傷勢程度
    ，及其犯罪之動機、目的、手段等一切情狀，分別量處如主
    文所示之刑，並均諭知易科罰金之折算標準，暨定其應執行
    刑及易科罰金之折算標準。
據上論斷，應依刑事訴訟 法第二百七十三條之一第一項、第二
百九十九條第一項前段，刑法施行法第三條之一第三項，刑法第
二條第一項、第一百八十五條之四、第二百八十四條第一項前段
、修正前第四十一條第一項前段、修正前刑法第五十一條第五款
，罰金罰鍰提高標準條例第一條前段、修正前第二條，現行法規
所定貨幣單位折算新臺幣條例第二條，判決如主文。
本案經檢察官乙○○到庭執行職務
中    華    民    國    95    年    8     月    30    日
                  刑事第八庭    法  官  洪堯讚
上正本證明與原本無異。
如不服本判決，應於送達後十日內向本院提出上訴狀（須附繕
本），上訴於台灣高等法院台中分院。
                                書記官  柳寶倫
中    華    民    國    95    年    8     月    30    日
附錄本案論罪科刑法條
中華民國刑法第284條
因過失傷害人者，處6月以下有期徒刑、拘役或5百元以下罰金，
中華民國刑法第185條之4
駕駛動力交通工具肇事，致人死傷而逃逸者，處6月以上5年以下
有期徒刑。


司法院資訊處製作；財團法人民間司法改革基金會備份。
